臺灣高等法院高雄分院刑事附帶民事訴訟判決　　九十三年度附民字第二八號
　　原　　　告　　乙○○
　　被　　　告　　甲○○
右列被告因傷害致重傷案件（本院九十二年度上訴字第二一七八號），經原告提起附
帶民事訴訟，請求損害賠償，本院判決如左：
    主  文
被告應給付原告新台幣參佰玖拾萬參仟陸佰肆拾玖元，及自民國九十二年十二月二十
六日起至清償日止，按年息百分之五計算之利息。
原告其餘之訴駁回。
本判決原告勝訴部分於原告以新台幣肆拾萬元為被告供擔保後，得為假執行。
原告其餘假執行之聲請駁回。
    事  實
甲、原告方面：
一、訴之聲明：
    被告應給付原告新台幣（下同）伍佰萬元及自起訴狀繕本送達之翌日起至清償日
    止，按年利率百分之五計算之利息，並願供擔保請准宣告假執行。
二、陳述：
    被告於民國（下同）九十二年四月十八時四十分許，駕駛車牌號碼六五九─ＧＮ
    號聯結車，行經高雄縣路竹鄉○○村○○路五十四號前之鐵路平交道路口，因認
    其前方之自用小客車停等火車而阻礙其行進，即猛按喇叭催促該自用小客車向前
    行進，引起適在上址路口旁檳榔攤與人聊天之葉建新上前詢問，雙方遂因誤會而
    起爭執，被告因而心生不滿，下車先徒手毆打葉建新，葉建新受傷倒地，原告見
    狀上前阻止，被告竟回到所駕駛之聯結車上取出所有之鐵鎚一支後，旋即朝原告
    揮打，造成原告左眼外傷性眼球破裂併玻璃體出血，上眼裂傷之傷害，左眼因而
    萎縮、左眼視力無光覺，已達毀敗視能之重傷害程度，使原告受有如下之損害：
    (一)醫療費用：原告因眼睛受傷前往醫院治療共支出四千五百三十九元；(二)安裝義
    眼費用：原告左眼睛受傷後已失明，先後二次裝義眼共計支出二萬二千元；(三)增
    加生活費用部分：原告安裝之義眼之使用年限為三年，原告尚有四四．０六年之
    餘命，共需更換十五次，所需費用共為十五萬元；(四)醫療期間及因本案至法院開
    庭期間無法工作之損失部分：原告工作年收入為二十六萬三千七百三十四元，因
    眼睛受傷醫療、休養請假共二十四日、至法院開庭請假三天，共二十七日無法工
    作，損失一萬九千七百八十元；(五)減少勞動能力之損失：原告一目失明，減少百
    分之六一．五二之勞動能力，以致無法加班，更遭調職，則原告自事發迄於六十
    歲退休共有二十八年，以年收二十六萬三千七百三十四元，依霍夫曼系數計算扣
    除中間利息，所減少之勞動能力之損失為二百七十九萬四千一百十七元；(六)精神
    慰撫金部分：原告高級職業學校畢業，擔任操作員，因被告惡意傷害致原告年僅
    三十二歲即遭受眼睛失明之痛苦，原告在工作上需以眼睛專注操作機器，卻因目
    眼失明，導致原告於九十二年十月遭機械壓斷手指，使原告身心痛苦不堪，為此
    請求被告賠償精神慰撫金二百萬九千五百一十四元，為此援依侵權行為損害賠償
    之法律關係，請求被告賠償五百萬元之損害及自起訴狀送達之翌日起至清償日，
    按法定利率計算之利息，並陳明願供擔保，請准宣告假執行。
三、證據：除提出國立成功大學醫學院附設醫院繳費證明、按裝義眼支出費用收據、
    按裝義眼切結書、各期所得扣繳暨免扣繳憑單、員工請假單、勞工保險殘廢給付
    標準表、案發現場照片、身心障礙者輔助器具補助標準及使用年限表為證外，並
    援用刑事訴訟程調查所得之證據。
乙、被告方面：
一、聲明：求為判決駁回原告之訴及假執行之聲請。
二、陳述：被告係因持鐵鎚揮舞時，不慎傷及原告之眼睛，且當時係原告抓住被告，
    故其亦與有過失，原告之請求顯屬過高等語，求為判決駁回原告之訴及假執行之
    聲請。
三、證據：請求援用刑事訴訟程調查所得之證據。
    理    由
一、按附帶民事訴訟之判決，應以刑事訴訟判決所認定之事實為據，刑事訴訟法第五
    百條前段定有明文。本件被告因自十五歲開始服用安非他命，出現妄想狀態及破
    壞行為，十八歲之後遂漸停用安非他命，惟因長期藥物濫用及未接受穩定之治療
    ，而有自殺意念，精神活動激動、坐立不安，有人要害他、有人要針對他等「被
    迫害妄想」及電視裡面都是在講他的事情之「關係妄想」，智能及認知退步和窄
    化，罹患有憂鬱及精神症狀，情緒控制力不佳，易受情緒剌激引發高張力且衝動
    之反應，而處於心神耗弱之狀態。九十二年四月八日十八時四十五分許，被告駕
    駛車牌號碼六五九－ＧＮ號聯結車，行經高雄縣路竹鄉○○村○○路五十四號前
    之鐵路平交道路口附近，因平交道之警示鈴已響起，欄柵亦快放下，而其前方之
    自用小客車處於等待火車通過之狀態，阻礙被告之行進，被告因而心生不慲，遂
    猛按喇叭催促該輛自用小客車向前行駛，於通過平交道後，被告又責罵該自小客
    車之駕駛，且其猛按喇叭之行為，亦同時引起適在路口旁檳榔攤與人聊天之葉建
    新之責問，被告在上開情境刺激下益發激動，遂越過馬路，前往所駕駛之前開聯
    結車駕駛座旁取出其所有長四十公分（鎚頭長十三公分）之鐵鎚一支後折返檳榔
    攤，承前傷害人之身體普通傷害犯意，欲毆打原告，而如質地堅銳之鐵鎚擊中人
    之眼睛，將有失明之虞，此為當時一般人在客觀上所能預見，惟因被告當時受上
    開外在勸架、圍觀等情境之剌激，情緒失控，心神狀態退化至耗弱之程度，致其
    個人主觀未能預見，於第一次持鐵鎚揮打乙○○之身體，被原告以手隔開，被告
    再次揮舞毆打之際，揮中原告之左眼，造成原告左眼外傷性眼球破裂併玻璃體出
    血、上眼瞼裂傷之傷害，經送醫急救後，受有左眼萎縮，左眼視力無光覺，達毀
    敗視能，且無回復可能之重傷害程度，被告見原告倒地，旋即丟下鐵鎚後駕駛聯
    結車離去，案經本院於九十三年七月二十八日以九十二年度上訴字第二一七八號
    判決認定被告應成立傷害重傷害罪，科處有期徒刑三年之事實，有判決正本在卷
    可憑，被告於刑事案件審理中對於持鐵鎚揮舞打中原告之左眼致眼睛失明之事實
    ，亦坦承不諱。雖被告以原告當時抓住被告，認原告就本件侵權行為之發生與有
    過失，應減輕被告之賠償金額等語置辯。惟原告係阻止被告與訴外人葉建新打架
    ，自難認原告就本件損害賠償之發生亦有過失，被告此部分之抗辯即無可採。
二、按因故意或過失不法侵害他人之權利者，負損害賠償責任；不法侵害他人之身體
    或健康者，對被害人因此喪失或減少勞動能力，或增加生活上需要時，應負損害
    賠償責任；不法侵害他人之身體、健康、名譽者；被害人雖非財產上損害，亦得
    請求賠償相當之金額，民法第一百八十四條、第一百九十三條、第一百九十五條
    分別定有明文。本件被告既有前揭傷害致使原告左眼失明，侵害原告身體健康之
    事實，則原告依據前開侵權行為損害賠償之規定，請求被告賠償財產上損害及非
    財產上損害，自屬於法有據，此應審酌者為被告所得請求之金額：
  (一)醫藥費部分：
    原告主張因眼睛受傷送醫而支出醫藥費四千五百三十九元及因左眼失明先後二次
    按裝義眼，共計支出二萬二千元之事實，除經被告自認在卷外，並經原告提出國
    立成功大學醫學院附設醫院繳費證明一紙、台灣義眼研究所出具之收據二紙在卷
    可憑，經核均屬必要之費用，從而原告此部分之請求應予准許。
  (二)原告主張每次裝義眼所使用之年限為三年，亦即每三年即會掉落而需重新安裝新
    義眼，原告係六十年五月十三日生，於事發時年僅三十二歲，依台灣地區簡易生
    命表計算，尚有四四．０六年之餘命之事實，亦據提出簡易生命餘命表、身心障
    礙者輔助器具補助標準及使用年限表為證，並經被告自認在卷，經扣除原告第一
    次裝義眼得使用三年外，原告尚需更換十四次，此部分經核係增加生活上需要，
    應予准許；惟原告未扣除第一次更換時已求之金額一萬元，第一次給付部分自應
    予剔除。再者，原告係請求一次提前全部給付，亦應依單利扣除中間利息，經核
    原告此部分得請求者為七萬二千一百五十一元（計算式詳附表附件一）。
  (三)原告主張因傷醫療、休養，共請假二十四日，因本案應法院傳喚出庭而先後請假
    三天之事實，固據提出員工假單為證，並為被告所不爭執。按勞工依法令規定應
    給予公假者，工資照給；勞工因普通傷害必須治療或休養，一年內未超過三十日
    部分，工資折半發給；勞工因有事故，必須親自處理者，得請事假，事假期間不
    給工資，勞工請假規則第四條第二項、七條、第八條分別定有明文。本件原告因
    法院傳喚三次，係請事假，依上開說明，僱主即不負給付工資之義務，其因傷住
    院醫療未超過部分僱主仍應給一半之工資。而原告每年之平均工資為二十六萬三
    千七百三十四元，有原告所提出之九十二年度各期所得扣繳暨免扣繳憑單在卷可
    憑，因此原告平均每日工資為七百二十三元（四捨五入），則原告此部分所得請
    求者為事假三天之全部工資及醫療、休養計二十四日之半數工資，共計一萬零八
    百四十二元，原告請求逾此此部分，不應准許。
  (四)按被害人身體或健康遭受損害，致喪失或減少勞動能力，其本身即為損害，並不
    限於實際所得之損失，至於個人實際所得額，僅得作為評價勞動能力損害之程度
    而已，不得因薪資未減少即謂無損害，此有最高法院九十二年台字第四三九號判
    決可資參照。勞工年滿六十歲者，僱主得強制其退休，勞動基準法第五十四條第
    一項第一款定有明文。又原告左眼失明，依勞工保險條例第五十三條附表所列殘
    廢等級屬於第八級殘廢，並依「各級殘廢等級喪失或減少勞動力比率表」所示，
    原告喪失之勞動能力之程度為百分之六一點五二，有原告所提出之勞工保險殘廢
    給付標準表、各殘廢等級喪失或減少勞動能力比率表在卷可憑，並為被告所不爭
    執，是原告自被毆傷起至六十歲退休止，尚有二十八年之工作期間，依年收入二
    十六萬三千七百三十四元，按霍夫曼計算法扣除中間利息後，為二百七十九萬四
    千一百十七元（計算式詳附表）。原告此部分之請求應予准許。
  (五)精神慰撫金部分：按慰撫金之賠償須以人格權遭遇侵害，使精神上受有痛苦為必
    要，其核給之標準固與財產上損害之計算不同，然非不可斟酌雙方身分、資力與
    加害程度，及其他各種情形核定相當之數額，此有最高法院五十一年台上二二三
    號民事判例可資參照。本件原告係高級職業學校畢業，有固定之工作，每月薪資
    二萬餘元，名下無不動產，無存款，所居住之房子係父親所有，被告係國民中學
    畢業，於行為時係聯結車駕駛之司機，每月收入二、三萬元，有與兄長共有之房
    子一棟，亦無任何不動產及存款，此經兩造於本院審理時各自陳明在卷，並為互
    相不爭執之事實。本院審酌上情，及原告正值壯年即因被告之傷害行為而導致左
    眼失明，且因原告工作需要專注操作機器，卻因一目失明，導致原告於九十二年
    十月間工作時，遭機械壓斷手指，有原告所提出之請假單可憑，對原告所造成精
    神上之痛苦難以言喻，被告事後分文未賠償，益增原告難以撫平之痛苦，認原告
    所請求之慰藉金以一百萬元為適當。
    綜上所述，原告所得請求者為，醫藥費四千五百三十九元、按裝義眼費用二萬二
    千元；將來更換義眼費用七萬二千一百五十一元；醫療期間住院、休養及應法院
    傳喚請事假所不能請領之薪資損失一萬零八百四十二元；減少勞動能力之損失二
    百七十九萬四千一百十七元；慰撫金一百萬元，計三百九十萬零三千六百四十九
    元，及自起訴狀繕本送達之翌日即九十二年十二月二十六日起至清償日止，按法
    定利率年息百分之五計算之利息，超出此部分之請求為無理，應予駁回。
三、假執行部分：原告陳明願供擔保請准宣告假執行，就其勝訴部分經核並無不合，
    原酌定相當之擔保宣告之，至原告敗訴部分假執行之聲請已失所依附，應予駁回
    。
四、據上論斷，本件原告之訴為一部有理由，一部無理由，應依刑事訴訟法第五百零
    二條第一項、第二項、第四百九十一條第十款，民事訴訟法第三百九十條第二項
    ，判決如主文。
中    華    民    國      九十三      年      七      月     二十八     日
              臺灣高等法院高雄分院刑事第四庭
                                  審判長法官  蕭權閔
                                        法官  陳吉雄
                                        法官  李嘉興
右正本證明與原本無異。
如不服本判決，應於收受送達後十日內向本院提出上訴狀，但非對於刑事訴訟之判決
有上訴時，不得上訴。
                                      書記官  劉博文
中    華    民    國      九十三      年      七      月     二十八     日
